【裁判字號】    97,消債更,821
【裁判日期】    971107
【裁判案由】    聲請更生程序
【裁判全文】
臺灣高雄地方法院民事裁定           97年度消債更字第821號
聲  請  人  甲○○
上列當事人聲請消費者債務清理事件，本院裁定如下：
    主  文
聲請人甲○○自民國九十七年十一月七日下午五時起開始更生程
序。
命司法事務官進行本件更生程序。
    理  由
一、聲請意旨略以：聲請人甲○○前因消費借貸、自用住宅借款
    、信用卡契約等原因，對如附表所示金融機構負有如附表所
    示債務，所負無擔保或無優先權之債務總額未逾新臺幣（下
    同）1,200 萬元。聲請人雖曾於95年7 月31日，與無擔保債
    權銀行中之最大債權銀行臺北富邦銀行依金融主管機關協調
    成立之中華民國銀行公會會員辦理消費金融案件無擔保債務
    協商機制與如附表所示之無擔保債權人達成分期還款協議，
    每月需償還18,880元，惟聲請人當時任職公司於95年10月間
    結束營業而告失業，聲請人現任職之保全公司保全員工作，
    月薪亦僅22,500元，除負擔聲請人自身生活費用每月12,573
    元之外，尚須支付每月房屋貸款11,000元，實已無能力支付
    協商款項，係因不可歸責於己之事由，致履行有重大困難。
    名下雖有坐落門牌號碼高雄市○○區○○街96巷8之2號土地
    、房屋，然係貸款購買，至今仍未還清，其上仍設有抵押權
    ，且其債務總額高達2,646,024 元，已有不能清償債務之虞
    ，爰依法聲請准予裁定更生等語。
二、按債務人不能清償債務或有不能清償之虞者，得依本條例所
    定更生程序，清理其債務；債務人無擔保或無優先權之債務
    總額未逾1,200 萬元者，於法院裁定開始清算程序或宣告破
    產前，得向法院聲請更生；債務人對於金融機構因消費借貸
    、自用住宅借款、信用卡或現金卡契約而負債務，在聲請更
    生或清算前，應提出債權人清冊，以書面向最大債權金融機
    構請求協商債務清償方案，並表明共同協商之意旨；債務人
    與金融機構協商成立者，不得聲請更生或清算。但因不可歸
    責於己之事由，致履行顯有重大困難者，不在此限；本條例
    施行前，債務人依金融主管機關協調成立之中華民國銀行公
    會會員，辦理消費金融案件無擔保債務協商機制與金融機構
    成立之協商，準用前項之規定；法院開始更生程序之裁定，
    應載明其年、月、日、時，並即時發生效力；法院裁定開始
    更生或清算程序後，得命司法事務官進行更生或清算程序，
    必要時得選任律師、會計師或其他適當之自然人或法人一人
    為監督人或管理人，消費者債務清理條例第3 條、第42條第
    1 項、第151 條第1 項、第5 項、第6 項、第45條第1 項、
    第16條第1 項分別定有明文。
三、經查：
(一)聲請人曾於95年7 月間與無擔保債權銀行中之最大債權銀行
    依「金融主管機關協調成立之中華民國銀行公會會員辦理消
    費金融案件無擔保債務協商機制」與如附表所示之無擔保債
    權人達成分期還款協議，每月需償還18,880元，有卷附協議
    書可參（見本院卷第35頁），已足認定。惟聲請人尚積欠第
    一商業銀行房屋貸款891,000 元，未於前開協商之範圍內，
    經提出包括有擔保債權人之全體債權人清冊，以書面向最大
    債權銀行即彰化銀行請求共同協商，惟因不符申請資格而遭
    退件等情，有第一商業銀行前置協商退件通知函附卷可稽（
    見本院卷第17頁）。聲請人據以聲請更生，本院自應綜合聲
    請人目前全部收支及財產狀況，評估是否已不能維持符合人
    性尊嚴之最基本生活條件，而有「不能清償或不能清償之虞
    」之情。
(二)聲請人主張其每月需支出房屋貸款、伙食費、水電費、交通
    費及其他雜物支出23,573元，並提出房屋地價稅繳款書、統
    一發票、電信費帳單、水電費單據等件為證（本院卷第65至
    第70頁），惟聲請人並未提出全部開銷憑證，尚難遽認其主
    張為真，何況消費者債務清理條例雖期望使負債累累難以自
    力重建經濟生活之債務人得有更生之機會，然並無意保證每
    一債務人均能維持其原來之生活水準，毋寧係在保障債務人
    最低生活水準之前提下，使債務人盡力清償以得更生之機會
    。是債務人生活費用之支出，不應由債務人任意主張，只需
    得以維持其最低生活水準即可，查內政部公告之97年度高雄
    市低收入戶最低生活費，每人每月10,991元，而上開公告係
    內政部依據社會救助法第4條規定所制訂之標準，應屬可採
    ，聲請人之生活費應依此計算。則聲請人每月需支付之個人
    基本生活開銷總計10,991元。
(三)聲請人主張其每月薪資為22,500元乙情，有其薪資轉帳明細
    在卷可查（詳本院卷第59至64頁），已足認定。則聲請人之
    收入扣除前開生活費用後，僅餘11,509元可供還款之用，而
    聲請人債務高達2,646,024元，為每月還款額200倍，需超過
    16年之時間清償，以聲請人49歲之年齡，實難想像有清償之
    可能。其無擔保債權部分，雖經前開無擔保債權人以「金融
    主管機關協調成立之中華民國銀行公會會員辦理消費金融案
    件無擔保債務協商機制」所提供優惠加以協商，每月需還之
    款項仍超過前開11,509元，聲請人雖有土地及房屋，然此為
    其自用住宅，若必使其出賣住宅以還債務，將使聲請人一家
    連基本居住亦生問題，況該屋仍在繳納房貸中，其上仍設有
    抵押權，有土地及建物謄本存卷可查（見本院卷第71至72頁
    ），縱令出賣亦未必足以清償房屋貸款之餘額，更難以取得
    金錢清償債務，若強令聲請人繼續依協議還款並繳付房貸，
    勢必排擠聲請人每月所需之生活必要支出，並惡化聲請人家
    庭之經濟狀況至絕境，自有違消費者債務清理條例之立法目
    的，是聲請人主張其有不能清償之虞乙節，亦屬有據。
四、綜上所述，本件聲請人為一般消費者，並未從事營業活動。
    其有無法清償如附表所示債務之虞情事，無法依協議履行亦
    不可歸責於聲請人，又所負無擔保或無優先權之債務，並未
    逾1,200 萬元。且未經法院裁定開始清算程序或宣告破產，
    復查無消費者債務清理條例第6 條第3 項、第8 條或第46條
    各款所定駁回更生聲請之事由存在，則聲請人聲請更生，應
    屬有據，自應准許。
五、依消費者債務清理條例第45條第1項，裁定如主文。
中    華    民    國    97    年    11    月    7     日
                  民事第五庭  法  官  王奕勛
以上正本係照原本作成。
本裁定不得抗告。
本裁定已於97年11月7日下午5時公告。
中    華    民    國    97    年    11    月    7     日
                              書記官   王芷鈴
附表：
┌──┬────────────┬────────┬───────┐
│編號│債權人                  │金額（新台幣）  │種    類      │
├──┼────────────┼────────┼───────┤
│1   │第一商業商業銀行        │973,000元       │房屋貸款、現金│
│    │                        │                │卡            │
├──┼────────────┼────────┼───────┤
│2   │台北富邦銀行            │308,000元       │信用貸款      │
├──┼────────────┼────────┼───────┤
│3   │上海匯豐銀行            │226,787元       │現金卡、信用卡│
│    │                        │                │消費款        │
├──┼────────────┼────────┼───────┤
│4   │遠東國際商業銀行        │72,959元        │現金卡        │
├──┼────────────┼────────┼───────┤
│5   │元大商業銀行            │72,634元        │信用卡消費款  │
├──┼────────────┼────────┼───────┤
│6   │玉山商業銀行            │80,503元        │信用貸款、信用│
│    │                        │                │卡消費款      │
├──┼────────────┼────────┼───────┤
│7   │台新商業銀行            │108,000元       │現金卡        │
├──┼────────────┼────────┼───────┤
│8   │大眾商業銀行            │6,000元         │現金卡        │
├──┼────────────┼────────┼───────┤
│9   │中國信託商業銀行        │182,000元       │信用貸款、現金│
│    │                        │                │卡、信用卡消費│
│    │                        │                │款            │
├──┼────────────┼────────┼───────┤
│10  │安泰銀行                │214,000元       │信用貸款      │
├──┼────────────┼────────┼───────┤
│11  │合作金庫銀行            │48,141元        │信用卡消費款  │
├──┼────────────┼────────┼───────┤
│12  │乙○○                  │320,000元       │民間借款      │
└──┴────────────┴────────┴───────┘


司法院資訊處製作；財團法人民間司法改革基金會備份。
